臺灣板橋地方法院民事判決　九十三年度簡上字一八號
　　上　訴　人　乙○○
　　被上訴人　　甲○○
右當事人間請求確認本票債權不存在事件，上訴人對於中華民國九十二年十一月十八
日本院板橋簡易庭九十二年板簡字第一九○七號第一審簡易判決提起上訴，本院判決
如左：
    主  文
上訴駁回。
第二審訴訟費用由上訴人負擔。
    事  實
甲、上訴人方面：
一、聲明：求為判決：(一)原判決確認被告持有原告於民國九十二年六月二十四日所簽
    發金額新台幣參仟伍佰元、九十二年六月三十日到期日之本票債權，就超過新台
    幣伍佰元部分之本票債權不存在部分廢棄。(二)前開廢棄部分，被上訴人在第一審
    簡易之訴駁回。
二、陳述：除與原判決記載相同者，茲引用之外，補稱：被上訴人強迫上訴人簽下新
    台幣（下同）三千五百元之本票，上訴人沒有給付三千五百元之義務，被上訴人
    供稱上訴人要簽帳，完全無此事，上訴人是被押去茶藝館付帳，上訴人不同意，
    因被上訴人無理才被人打，事後還強迫上訴人等，大家平均分擔，數度向上訴人
    拿錢，上訴人不願付，但被上訴人是地痞流氓，前後被索取二千五百元，後來又
    逼迫上訴人簽三千五百元本票，而茶藝館的消費只有九千一百元，八人平均分擔
    ，每人負擔一千一百三十七元五角，退一步言之，縱屬上訴人要負擔，上訴人已
    付二千五百元，已超過平均分擔一千一百三十七元五角，多付了一千三百六十二
    元五角，原審判決上訴人還要給五百元予被上訴人，顯無理由。
三、證據：除援用第一審所提證據外，並聲請訊問證人陳義隆。
乙、被上訴人方面：
一、聲明：求為判決駁回上訴。
二、陳述與證據：引用與原判決相同之記載，並除援用第一審所提證據。
    理  由
一、上訴人主張：上訴人與被上訴人並不認識，亦無金錢往來，被上訴人竟於九十二
    年六月二十四日以不法之手段恐嚇威脅之下，上訴人不得已才簽發金額三千五百
    元、到期日九十二年六月三十日之本票交付予被上訴人，上訴人並已向警方報案
    請求偵辦，是被上訴人不以不正當方法無償取得上開本票，被上訴人對上訴人並
    無債權存在等情，為此，上訴人依民事訴訟法第二百四十七條之規定，請求確認
    被上訴人持有上訴人於民國九十二年六月二十四日所簽發金額三千五百元、到期
    日九十二年六月三十日之本票債權不存在等語（原審判認被上訴人持有上訴人於
    九十二年六月二十四日所簽發三千五百元、九十二年六月三十日到期之本票債權
    就超過五百元部分之本票債權不存在。上訴人其餘之訴駁回。被上訴人敗訴部分
    未據其聲明不服）。
二、被上訴人則抗辯：上訴人簽立系爭本票予被上訴人之原因，係因上訴人欠被上訴
　　人錢，即因為上訴人跟被上訴人與證人陳義隆、杜萬邦及另外三個人在樹林市摸
　　摸茶店消費，消費完後，上訴人要簽帳，但店裡不給上訴人簽帳，店裡的人員打
　　被上訴人及另外兩個人，店裡的人其中一個人認識被上訴人，要被上訴人付帳，
　　被上訴人總共付了壹萬壹仟元，另外一個人受傷付了醫藥費玖仟元，後來均攤結
　　果被上訴人應分擔二千元，上訴人及其他五人應各分擔三千元，上訴人已給付二
　　千五百元，尚有五百元尚未給付，系爭本票債權於此五百元之範圍內，自屬存在
　　等語，資為抗辯。
三、經查兩造及證人陳義隆、杜萬邦及另外三名友人於九十二年三月至樹林市摸摸茶
    店消費，原推由上訴人簽帳，但店家拒絕上訴人簽帳，並毆打被上訴人及二名友
    人，被上訴人乃先墊付消費款，嗣上訴人先後支付二千五百元予被上訴人，並於
    九十二年六月二十四日簽發系爭面額三千五元之本票予上訴人之事實，已據證人
    陳義隆、杜萬邦分別於原審九十二年十月二十一日、同年十一月四日審理時證述
    甚詳，堪信上訴人與被上訴人及證人陳義隆、證人杜萬邦及另外三人曾在樹林巿
    之摸摸茶店消費，每人分攤消費金額三千元，則扣除上訴人先前給付被上訴人之
    二千五百元，上訴人尚應給付五百元予被上訴人，可資認定。
四、按當事人主張其意思表示係因被詐欺或脅迫而為之者，應就其被詐欺或被脅迫之
    事實，負舉證之責任，最高法院台上字第二○一二號判例著有明文。上訴人雖主
    張係於九十二年六月二十四日遭被上訴人以不法之手段恐嚇威脅之下，不得已始
    簽發系爭本票，惟僅空言主張，未舉證以實其說，且上訴人向台北縣警察局樹林
    分局樹林派出所報案遭被上訴人恐嚇，經警員於報案紀錄上記載：「翁員（即上
    訴人）指稱其受吳員（即被上訴人）恐嚇未能有證據或證人，警方無法受理其報
    案」等語，亦有報案紀錄一紙附於原審卷足憑，核上訴人此部分之主張，顯屬不
    足採信。又被上訴人請求上訴人、證人杜萬邦等人各分擔摸摸茶店消費三千元，
    上訴人、證人杜萬邦、陳義隆均同意被上訴人之請求，核其法律性質係屬債務拘
    束之無名契約，依民法第一百九十九條第一項債權人基於債之關係，得向債務人
    請求給付之規定，被上訴人自得請求上訴人給付五百元，核上訴人主張：分攤額
    僅為一千一百三十七元五角，系爭本票債權在五百元範圍內不存在云云，除未舉
    證以實其說外，於法亦屬無據，洵無可採。
五、從而，系爭本票債權在五百元之範圍內自屬存在，原審判認系爭本票債權超過五
    百元以上不存在，於法並無不合。上訴意旨指摘原判決不當，求予廢棄改判，為
    無理由，應予駁回其上訴。
六、據上論結，本件上訴為無理由，依民事訴訟法第四百三十六條之一第三項、第四
    百四十九條第一項、第七十八條，判決如主文。
中　　　華　　　民　　　國　　九十三　　年　　　三　　　月　　　三　　　日
                                            臺灣板橋地方法院民事第三庭
~B審判長法　官　黃麟倫
~B　　　法　官　徐玉玲
~B　　　法　官　何君豪
右正本證明與原本無異
本判決不得聲明不服
中　　　華　　　民　　　國　　九十三　　年　　　三　　　月　　　三　　　日
~B　    法院書記官　蕭興南
